【裁判字號】    89,訴,1216
【裁判日期】    891230
【裁判案由】    清償借款
【裁判全文】
臺灣彰化地方法院民事判決  八十九年度訴字第一二一六號
    原      告  台灣省合作金庫
    法定代理人  乙○○
    訴訟代理人  戊○○
    訴訟代理人  丁○○
    被      告  甲○○
    訴訟代理人  丙○○
右當事人間請求清償債務事件，本院判決如左：
    主      文
被告應給付原告新台幣壹佰玖拾捌萬陸仟陸佰貳拾壹元及自民國八十八年八月六日起
至清償日止，按年息百分之八．四五五計算之利息，暨自民國八十八年九月七日起至
清償日止，其逾期在六個月以內者，另按上開利率百分之十，逾期超過六個月以上部
分，按上開利率百分之二十計付之違約金。
訴訟費用由被告擔擔。
本判決原告以新台幣陸拾陸萬元或等值之有價証券為被告供擔保後，得假執行。
    事      實
甲、原告方面：
    一、聲明：如主文第一項所示，並陳明願供等值之有價証券請准宣告假執行。
    二、陳述：
    (一)緣被告甲○○之子白瑞記於民國八十五年五月六日受邀為訴外人張素珠之連
    帶保証人，向原告借款新台幣（下同）貳佰萬元，約定清償日為一０五年五月六
    日，利息按年息百分之八．四五五計算，遲延履行時，除按上開利率外，逾期在
    六個月以內者按原利之一成加付違約金，其超逾六個月部份另按原利率百分之二
    十加付違約金，有借據乙紙、約定書可證、詎屆期後，履催不還。
    (二)查白瑞記於民國八十八年十月六日死亡，而被告甲○○為白瑞記之法定繼承
    人，己依法繼承其全部遺產，依民法第一千一百五十三條規定，則其對被繼承人
    之債務，應負連帶責任。又依民法第一千一百四十八條規定，繼承人自繼承開始
    時，除本法另有規定外，承受被繼承人財產上之一切權利義務，為此訴請判決如
    聲明所示。
    三、證據：提出放款帳務資料查詢單一件、借據一件、戶籍謄本一件、存証信函
    一件等為証。
乙、被告方面：
    一、聲明：駁回原告之訴。
    二、陳述：
    (一)系爭借款係訴外人張素珠所借，被告當時亦不清楚，且該房屋己於九二一地
    震時倒塌，訴外人張素珠、白瑞記及小孩等人均同時死亡。
    (二)被告當時不知白瑞記負有債務，故未拋棄繼承。
    理      由
一、本件原告主張訴外人張素珠邀同被告之子白瑞記為連帶保証人，於八十五年五月
    六日向原告借款二百萬元，嗣白瑞記於八十八年十月六日死亡，被告係白瑞記之
    法定繼承人，而張素珠迄今尚欠原告本金一百九十八萬六千六百二十一元及自八
    十八年八月六日起之利息未還之事實，業據其提出放款帳務資料查詢單一件、借
    據一件、戶籍謄本一件為証；被告對於訴外人白瑞記於前揭之借據上簽章之事實
    ，並不爭執，惟辯稱：伊並不知白瑞記對原告負有前揭之債務云云。經查：(一)
    按繼承，因被繼承人死亡而開始，又繼承人自繼承開始時，除本法另有規定外，
    承受被繼承人財產上一切權利義務，民法第一千一百四十七條，第一千百四十八
    條分別定有明文。本件被告之子白瑞記死亡後，被告為其法定繼承人乙節，此有
    戶籍謄本一件在卷可稽，復為被告所自認，此項事實自堪認定。依此，被告對其
    子所負之連帶保証人之責任自應由其承受。(二)又被告雖辯稱伊不知其子負擔前
    開債務，惟被告依法既應承受負擔上開債務，即不能以不知為由，免除其應負之
    責任。故本件被告所辯自不足取，自應認原告之主張為真正。
二、從而原告依連帶保証及繼承之法律關係，訴請被告應給付如主文所示之本金、利
    息及違約金，即為有理由，應予准許。
三、假執行部分：原告陳明願供等值之有價証券為擔保，請准宣告假執行，經核尚無
    不合，爰宣告如主文第三項所示。
據上論結，本件原告之訴為有理由，爰依民事訴訟法第七十八條、第三百九十條第二
項，判決如主文。
中      華      民      國    八十九    年     十二     月     三十     日
                                臺灣彰化地方法院民事第二庭
~B法      官  何志通
右正本證明與原本無異。
如不服本判決，應於判決送達後廿日之不變期間內，向本院提出上訴狀。
~B法院書記官  林文斌
中      華      民      國    九十      年      一      月      三      日


司法院資訊處製作；財團法人民間司法改革基金會備份。
